【裁判字號】    90,再易,20
【裁判日期】    901031
【裁判案由】    給付工程款
【裁判全文】
臺灣高雄地方法院民事判決  九十年再易字第二○號
    再審原告    乙○○
    再審被告    甲○
右當事人間請求給付工程款事件，再審原告對於民國九十年四月十一日本院八十九年
度簡上字第二三三號第二審確定判決提起再審之訴，本院判決如左：
    主      文
再審之訴駁回。
再審訴訟費用由再審原告負擔。
    理      由
一、查再審之訴，須原確定判決有民事訴訟法第四百九十六條或第四百九十七條之情
    形，始得提起；又再審之訴顯無再審理由者，得不經言詞辯論，以判決駁回之，
    民事訴訟法第五百零二條第二項規定甚明。
二、本件再審原告主張原確定判決就足以影響判決之重要證據漏未斟酌，有民事訴訟
    法第四百九十七條所定之再審事由，無非以：（1）原審判決對於證人胡哲明所
    提出之估價單內容、證詞及再審被告於八十八年七月十三日庭訊時自承「材料已
    全部用掉」等語之有利於再審原告且影響判決之重要證據，皆未審酌，即以再審
    被告自承之材料費用新台幣（下同）八萬三千六百六十元認定本件土木工程代叫
    材料費用，自有違誤。（2）依兩造工程約定，雖未明文表示被告應工作範圍及
    內容，然再審被告亦有簡略之估價單，載明再審被告施作範圍包括房屋外觀、修
    改浴室、樓下、陽台及增加三樓地面，並經再審被告於八十九年八月四日到庭陳
    稱其範圍在卷，無論再審被告所稱是否屬實，其應為之工作至少有磁磚重作、粉
    光工作，而證人邱吳金蘭亦於八十九年九月二十六日勘驗期日到庭證稱其工作範
    圍，是邱吳金蘭所從事之工作粉光貼磁磚等，皆與再審被告所自承之工作內容相
    重覆，足認再審被告確定未完成其依約履行工作，否則邱吳金蘭又何須再重覆工
    作一次？原審對於再審被告上開陳述，及證人邱吳金蘭之證詞，並未斟酌，即認
    定再審被告已經完工，其足影響判決之結果等情為據，茲就再審原告上開主張分
    述如下：
（一）就再審原告主張原審判決未審酌胡哲明之證詞、估價單內容及再審被告自承「
      材料已全部用掉」之陳述，即認定代叫工料費用為八萬三千六百六十元部分：
      原確定判決就再審原告主張之代叫工料費用及其所提出之計算便條三紙，認定
      其中一紙載有多項材料計算費用之單據，其上「甲○」之簽名以肉眼比對，其
      運筆方式、勾勒、轉折均不能證明為再審被告書寫，而證人胡哲明於之證詞亦
      僅證明再審原告向其購買，至於所購工料係供何人使用或用於何處，證人胡哲
      明並不知悉，其證述不足為再審原告有利之證明，故以再審被告不爭執之八萬
      三千六百六十元認定系爭工程得扣除之材料費用，此觀原確定判決理由三、（
      四）自明，顯見原確定判決已就證人胡哲明之證詞已為斟酌，並無漏未斟酌之
      情事。縱原確定判決未提及證人胡哲明之估價單及再審被告自承之「材料已全
      部用掉」等語，惟證人胡哲明所提之估價單無非係證明再審原告向其購買估價
      單上之材料，然證人胡哲明亦證稱「給誰用的，我不過問」（見本院八十七年
      雄簡字第一三七九號卷第九十二頁反面第四行），是依證人胡哲明之證詞無法
      證明再審原告向其所購買之全部材料均送交由再審被告使用。縱再審被告自承
      有叫再審原告叫材料，且材料已全部用掉等語（見本院八十七年雄簡字第一三
      七九號卷第七十六頁倒數第三行、第七十六頁反面第二行），惟其亦於該次庭
      訊時陳稱「沒那麼多錢」（見第七十六頁倒數第三行），是自難以再審被告所
      稱之「材料已全部用掉」，即遽認係再審原告向證人胡哲明購買之全部材料已
      用掉。故縱原確定判決就此部分未特別敘明，亦非對重要證物漏未斟酌，非屬
      民事訴訟法第四百九十七條所定之再審事由，況原確定判決已於理由七敘明兩
      造其餘攻擊防禦方法於判決結果不生影響，顯見原確定判決對此亦已為斟酌，
      至於是否作成對再審原告有利之認定，則係原審認事用法之職權行使範圍，尚
      不得執為再審事由。
（二）就系爭工程是否完工部分：
      原確定判決以證人李麗雪、方蔡美月之證詞，並參酌再審被告提出而再審原告
      不爭執真正之記載兩造約定施作工程之估價單，認定再審被告已施作完畢全部
      約定工程，並對於證人邱吳金蘭之證詞不足證明再審被告未施作完成及其施作
      範圍係與再審被告施作部分重覆予以說明，此觀之原確定判決理由三、（一）
      自明。雖再審被告於八十九年八月四日準備程序期日陳述估價單之明細項目為
      「外觀三間是指二一七到二二一，三間房子前面磁磚敲掉重弄、．．．樓下三
      間後面地板我也有重貼磁磚」等語（見原審卷第三十一頁），而證人邱吳金蘭
      於原審八十九年九月二十六日勘驗期日證稱其施作範圍為「二二一號之後面浴
      室部分我有部分磨平牆面作粉光的工作、．．．三樓的後陽台靠外緣的牆壁也
      是我粉光的」等語，惟再審被告亦當庭陳稱證人邱吳金蘭施作之範圍不在其施
      作之範圍內（見原審卷第七十九頁、第八十頁），是自難以邱吳金蘭於勘驗期
      日時曾提及其施作範圍為粉光、貼磁磚，即認其施作範圍與再審被告之工作內
      容重覆。至於再審原告主張卷附照片及勘錄筆錄顯現系爭工程之瑕疵之重要證
      物未審酌部分，原審確定判決已於判決理由三（二）就工作有無瑕疵部分敘明
      ，並依勘驗筆錄記載勘驗現場時，現場已大致完工等情，有該判決書可稽，故
      該勘驗筆錄已無從證明系爭工程有無瑕疵。縱原確定判決未提及卷附照片（八
      十七年六月十二日答辯狀所附照片及八十八年六月二十九日答辯狀所附照片均
      未載日期、八十八年十二月二十七日照片雖有記載一九九九年十月八日，惟係
      於再審原告八十七年六月一日具狀起訴之後）部分，然該照片上之瑕疵（依再
      審原告所述）是否再審被告施作不當造成或係證人邱吳金蘭施作所造成，均無
      法自該照片上看出，況原審已就本件系爭工程有無瑕疵之認定說明其理由，是
      再審原告主張系爭照片之攻擊防禦方法，是否足以形成有利於再審原告之心證
      ，則屬原審法院認事用法之職權行使範圍，要不生「就足以影響判決之重要證
      物漏未斟酌」之違法之問題。未查，本件原審法院斟酌兩造所提證物、攻擊防
      禦方法與全辯論意旨後，仍認定證人邱吳金蘭之證詞不足作為再審被告未完成
      工程或系爭工程有瑕疵之證明，並於理由三、（一）（二）敘明，顯見原審法
      院對此攻擊防禦方法非未斟酌，再審原告仍執此為再審事由，自非可採。
三、綜上所述，本件原確定判決並無再審原告所指摘「就足以影響判決之證物漏未斟
    酌」之情事，是以再審原告執此指摘原確定判決為有民事訴訟法第四百九十七條
    所定之再審理由，並據以聲請本件再審，顯無理由，不應准許，爰不經言詞辯論
    予以駁回。
四、依民事訴訟法第五百零二條第二項、第七十八條，判決如主文。
中      華      民      國    九十      年      十      月    三十一日
                              臺灣高雄地方法院民事第六庭
~B審判長法官  楊富強
~B法      官  陳怡雯
~B法      官  黃蕙芳
右為正本係照原本作成。
本判決不得上訴。
中      華      民      國    九十      年      十      月    三十一日
                              臺灣高雄地方法院民事第六庭


司法院資訊處製作；財團法人民間司法改革基金會備份。
